【裁判字號】    91,訴,566
【裁判日期】    920701
【裁判案由】    違反槍砲彈藥刀械管制條例
【裁判全文】
臺灣士林地方法院刑事判決                          九十一年度訴字第五六六號
    公  訴  人  臺灣臺北地方法院檢察署檢察官
    被      告  甲○○
    選任辯護人  劉陽明律師
                陳璧秋律師
右列被告因槍砲案件，經檢察官提起公訴（九十一年度偵字第三八一九、三八二０號
），經台灣台北地方法院以管轄錯誤移
    主  文
甲○○無罪。
    理  由
一、公訴意旨略以：被告甲○○明知非經主管機關許可，不得持有槍枝及子彈，竟未
    經許可，於民國九十年在菲律賓購入美製制式掌心雷轉輪手槍及子彈十二發後予
    以持有。被告與姓名年籍均不詳之成年菲律賓國人JUNJUN基於犯意之聯絡，欲將
    裝有前揭槍、彈之包裹，郵寄至在台工作、不知情的菲律賓國人 NUNEZ ZENAIDA
    BONDOC（另為不起訴處分）後，再將其轉交予被告。惟尚未由  NUNEZ  ZENAIDA
    BONDOC收受，即經財政部台北關稅局台北郵局支局於九十年十一月六日執行安檢
    ，發現前述包裹藏有前揭槍、彈後報警處理而發現上情。因認被告涉有槍砲彈藥
    刀械管制條例第七條第四項、同法第十二條第四項之罪。
二、按犯罪事實應依證據認定之，無證據不得推定其犯罪事實。又不能證明被告犯罪
    者，應諭知無罪之判決，刑事訴訟法第一百五十四條、第三百零一條第一項分別
    定有明文。又事實之認定，應憑證據，如未能發現相當證據，或證據不足以證明
    ，自不能以推測或擬制之方法，為裁判基礎（最高法院四十年臺上字第八六號判
    例參照）。認定犯罪事實，所憑之證據，雖不以直接證據為限，間接證據亦包括
    在內，然無論直接或間接證據，其為訴訟上之證明，須於通常一般之人均不致有
    所懷疑，而得確信其為真實之程度者，始得據之為有罪之認定，倘其證明尚未達
    到此一程度，而有合理之懷疑存在時，即無從為有罪之認定（最高法院七十六年
    臺上字第四九八六號判例參照）。
三、本件公訴人認被告涉有違反槍砲彈藥刀械管制條例第七條第四項、第十二條第四
    項罪嫌，主要係以被告於警訊、內勤檢察官訊問時之自白、共同被告即菲律賓籍
    外勞NUNEZ ZENAIDA BONDOC之陳述及扣案槍、彈為其論據。
四、訊之被告甲○○堅詞否認有起訴書所載犯行，辯稱：其因工作緣故，常至外勞聚
    會之台北火車站等定點兜售衣服、鞋子，因而認識菲律賓籍外勞NUNEZ ZENAIDA
    BONDOC，NUNEZ ZENAIDA BONDOC曾告知其舊客戶女性（按NUNEZ ZENAIDA BONDOC
    為賺取佣金，以JOY之化名招攬客戶）自菲律賓打電話給她，稱有東西要給在台
    妹妹，請NUNEZ ZENAIDA BONDOC先代收再轉交，NUNEZ ZENAIDA BONDOC告訴被告
    其看不懂也不會寫中文，屆時恐有必要請被告幫忙。九十年十一月九日被告接獲
    NUNEZ ZENAIDA BONDOC的電話，稱之前提到的包裹已到，請被告過去，被告前往
    該處，即遭刑警喝令不准離開，並以公務車押往台北市刑事警察大隊偵二隊，沿
    路不斷威嚇被告如不認罪，就「知死」（台語），若果認罪，就可交保、輕判，
    使被告陷入極度恐慌，警訊過程，如被告陳述未符合警意，警員就將錄音切斷，
    以言詞威嚇被告，翌日被告從拘留室被帶出來，在警車上刑警又交代會再度訊問
    ，要被告坦承犯行不要橫生枝節，否則將無法交保回家，被告當時並不知訊問者
    是檢察官，所以仍依警訊所供而承認犯罪等語。
五、經查：
  （一）扣案槍枝（槍枝管制編號0000000000）經內政部警政署刑事警察
        局鑑驗結果，雖具殺傷力，但並非制式掌心雷轉輪手槍，而是仿造轉輪手槍
        ，子彈則係制式子彈，有殺傷力，此有內政部警政署刑事警察局九十年十一
        月十三日刑鑑字第二一四六一二號鑑驗通知書在卷可參。公訴人認係制式掌
        心雷轉輪手槍，容有誤會。
  （二）證人NUNEZ ZENAIDA BONDOC雖證稱其不知包裹內有槍彈，該包裹係不詳女子
        指名欲轉交給被告云云，惟查證人NUNEZ ZENAIDA BONDOC係收受裝有槍彈之
        包裹時當場為警查獲，其證稱自己不知情，該槍彈係欲轉交被告一節，固非
        絕對無證據能力，但為防範其作利己損人之不實供述，自須擔保該項供述之
        真實性，始得作為判斷之依據，故事實審法院必須調查其他證據，以資審認
        ，必至因其他證據之證明力已可確信該項供述為真實而無合理之懷疑時，始
        得據為對他人不利之認定（最高法院八十九年度台上字第三六一八號判決類
        似見解可資參照）。經查：
      １、NUNEZ ZENAIDA BONDOC於其被訴違反槍砲彈藥刀械管制條例案件，九十年
          十一月七日警訊時供稱「大約兩星期前，有一名姓名不詳女子從菲律賓撥
          打我的行動電話0000000000，她告訴我要寄一個包裹給我，並叫我轉交給
          一名叫麥克男子」、「麥克曾經傳給我一個簡訊，該簡訊是以菲律賓文字
          書寫，所以麥克看不懂，他叫我看過後翻譯訊息內容告訴他，該訊息的意
          思就是將會有人從菲律賓寄來一個包裹給我，叫我收到後轉交給麥克，麥
          克就會將該包裹再交給 LAILA」云云，惟其於九十年十二月十三日檢察官
          訊問時供稱「在十月份最後一個禮拜，有人打電話給我（係一個女性），
          表示有個包裹要寄過來，希望我在接到包裹後轉送 LAILA，但我們公司並
          無一位叫LAILA的人，於是那小姐叫我把包裹轉交給MICHAEL」等語，則該
          女子於電話中最初告知NUNEZ ZENAIDA BONDOC，收到包裹究係要交給被告
          即「麥可」，還是要其交付LAILA，因 NUNEZ ZENAIDA BONDOC告知不認識
          LAILA，所以該女子才要求NUNEZ ZENAIDA BONDOC將包裹轉交被告？NUNEZ
          ZENAIDA BONDOC前後供述並不一致。
      ２、NUNEZ ZENAIDA BONDOC於本件訴訟中，以證人身分具結證稱「有一位女生
          打電話給我，但不知道是在國外打的，還是在國內打的，對方說她有包裹
          要寄給LAILA，但是不知道LAILA的地址，所以把包裹寄給我，請我再轉交
          給麥可」云云，與其前述九十年十二月十三日偵查中之供述已有不符。且
          NUNEZ ZENAIDA BONDOC同日作證時又稱「去年十月二十七日麥可有傳簡訊
          給我，是以菲律賓文寫的，內容為有包裹要寄給 LAILA，五分鐘後麥可有
          打電話過來，問我是否有收到簡訊，因為不知道 LAILA的中文地址，所以
          先用我公司的地址，等到包裹到達時，由我先收，再交給麥可」「（問：
          簡訊內容是否有提到到請妳轉交包裹的事情？）這個包裹要給 LAILA，先
          將包裹寄到我的地址，因為 LAILA的地址為中文，所以包裹到的時候請我
          簽收」云云，前後亦有不符。
      ３、況該包裹係二００一年十月三十日下午一時三十五分由菲律賓寄出，寄件
          人為「Hudi Juntilla」，記載之收件人為「Laila Juntilla C/O
          Zenaida Nunez」，有包裹回條、信封在卷可稽。經查 NUNEZ ZENAIDA
           BODOC使用之行動電話0000000000號通聯紀錄，在寄出包裹之
          前一天，即二００一年十月二十九日，有密集多達七封之簡訊，自「00
          00000000000」號電話發出予NUNEZ ZENAIDA BONDOC；而寄出
          包裹當天即二００一年十月三十日二十時三十三分五十七秒、第三天即二
          ００一年十一月二日，再由該號碼寄發簡訊予NUNEZ ZENAIDA BONDOC，而
          後直到包裹寄達後之二００一年十一月十日、十一月十一日、十一月十七
          日，均有簡訊自前開號碼發出寄予NUNEZ ZENAIDA BONDOC，惟此後即無來
          自該號碼之簡訊，有卷附台灣大哥大股份有限公司提供之雙向通聯資料查
          詢附卷可參，堪信該簡訊密集傳送，應與本件包裹之寄發收受有關。則NU
          NEZZENAIDABONDOC供稱其忽然接到一通來路不明電話要求代收包裹，不知
          包裹內有槍彈，祇是受託代收要轉交被告云云，是否屬實，已滋疑義。
      綜上所述，證人NUNEZ ZENAIDA BONDOC之供述及證據，有前開可疑之處，實難
      據為不利被告之認定。
  （三）被告雖於警訊、內勤檢察官訊問時自白犯罪，惟按「被告之自白，非出於強
        暴、脅迫、利誘、詐欺、違法羈押或其他不正之方法，且與事實相符者，得
        為證據」、「被告之自白，不得作為有罪判決之唯一證據，仍應調查其他必
        要之證據，以察其是否與事實相符」，刑事訴訟法第一百五十六條第一項、
        第二項有明文規定。是被告前開警訊自白是否具任意性、內勤檢察官訊問時
        之自白是否具可信性，均應詳加探究。經查：
      １、有關警訊自白之任意性
        (1)本件被告被逮捕，係因菲律賓籍外勞即NUNEZ ZENAIDA BONDOC於九十年十
          一月九日奉警察指示，打電話予被告，告知包裹已寄到，被告於九十年十
          一月九日晚間八時許，至NUNEZ ZENAIDA BONDOC工作之台北縣深坑鄉安泰
          電業公司警衛室，旋為警逮捕，並帶回內政部警政署刑事警察局偵二隊三
          組訊問，迨至翌日下午十三時四十五分，始解送台灣台北地方法院檢察署
          ，並以被告係依刑事訴訟法第八十八之一條第一項第一、四款逮捕，報請
          檢察官補發拘票，此據證人NUNEZ ZENAIDA BONDOC於法院訊問時證述甚詳
          （見台灣台北地方法院九十一年五月七日訊問筆錄），且有拘票、台灣台
          北地方法院檢察署點名單附卷可參（見台灣台北地方法院檢察署九十年度
          偵字第二四二五一號卷）。而NUNEZ ZENAIDA BONDOC早於九十年十一月七
          日上午十一時許，即因收受裝有系爭槍彈之包裹而為警當場查獲，其警訊
          中早已供稱包裹收到後要轉交給麥可，麥可行動電話為0000000000云云，
          此有其警訊筆錄可參。
        (2)況證人即內政部警政署刑事警察局警正偵查員乙○○於台灣台北地方法院
          九十一年七月二日訊問時，具結證稱「（問：十一月九日當天警察有無針
          對本件採取任何行動？）當時我接獲長官命令要我至安泰公司看看有無一
          位甲○○的人，我到了之後，徐先生就在安泰公司的警衛室，我就請教徐
          先生的姓名，確實徐先生為本人後，我告訴他有些事情要請教他，他同意
          ，因為我不瞭解案情，所以我與徐先生就在警衛室等我的長官來，過不久
          長官就來了，我就依長官的指示辦理，請徐先生到我們的局裡協助調查」
          、「（問：當天你是否第一位至現場？）是的」，足見被告並非於「收受
          」NUNEZ ZENAIDA BONDOC轉交內藏槍彈之包裹之當場為警查獲，第一位到
          場之警正偵查員乙○○看到被告時，僅確定其為甲○○無誤後，即要求被
          告配合辦案，俟長官到場後，奉長官指示要求被告回局理協助調查，亦未
          告知被告渠等係依刑事訴訟法第八十八之一條規定逕行拘提被告。
        (3)且參被告接受警訊時間係九十年十一月九日晚間九時至十一時三十分，而
          卷附通知被告本人、家屬有關被告係依法逕行拘提之通知書，係訊問結束
          後翌日才制作，此有卷附記載日期為九十年十一月十日之通知書存卷可參
          （見前開偵卷警訊筆錄）。
        (4)按「檢察官、司法警察官或司法警察偵查犯罪，有左列情形之一而情況急
          迫者，得逕行拘提之：一、因現行犯之供述，且有事實足認為共犯嫌疑重
          大者。：：：四、所犯為死刑、無期徒刑或最輕本刑為五年以上有期徒刑
          之罪，嫌疑重大，有事實足認有逃亡之虞者」，刑事訴訟法第八十八之一
          條第一、四款固有明文規定。且依同條第二項規定「前項拘提：：：由司
          法警察執行時，以其急迫情況不及報告檢察官者為限，於執行後應即報請
          檢察官簽發拘票」、第四項規定「司法警察，依第一項規定程序拘提之犯
          罪嫌疑人，應即告知其本人及家屬，得選任辯護人到場」。查本件如前所
          述，司法警察逕行拘提被告後，並未立即告知被告及其家屬逕行拘提之情
          事，且警訊已於九十年十一月九日晚間十一時三十分完畢，仍延至翌日始
          制作逕行拘提通知書並於翌日下午一時四十五分始將被告解送檢察官簽發
          拘票，其程序已有瑕疵。況警方既於九十年十一月七日上午十一時許即查
          獲NUNEZ ZENAIDA BONDOC收受藏有槍彈之包裹，如其認為 NUNEZ ZENAIDA
          BONDOC供稱該包裹原欲轉交「麥可」，「麥可」行動電話為0000000000等
          情足以採信，依法當可於查明「麥可」即被告之真實姓名後，報請檢察官
          核發拘票，或俟被告取走槍彈時當場以現行犯加以逮捕，且本件並無事實
          足以認定被告有逃亡之虞，或依NUNEZ ZENAIDA BONDOC供述有何急迫情形
          需逕行拘提被告，警方未事先請領拘票，率依前開規定逕行拘提被告，尚
          難認符合刑事訴訟法第八十八之一條之規定。
        (5)綜上，本件逕行拘提於法不合，警方於非法逕行拘提被告後訊問被告並制
          作訊問筆錄，本即欠缺合法依據；況本件被告之警訊內容雖有錄音帶二捲
          為憑，但經送法務部調查局鑑定結果，第一捲錄音帶對話聲音微弱（不符
          鑑定條件，難以鑑定其中斷情形），第二捲錄音於Ａ面起始至約二十三分
          五十八秒、三十一分二十秒、三十一分五十九秒、三十四分四十五秒等處
          ，有中斷痕跡，此有法務部調查局九十二年三月二十一日調科參字第０九
          二０００七七一四０號鑑定通知書在卷可參。足見被告之警訊錄音確有不
          連續，多次遭切斷之情形。佐以被告係在非法拘提限制自由之情形下，接
          受警察訊問，被告辯稱其警訊自白欠缺任意性一節，並非不足以採信。
      ２、有關內勤檢察官訊問時被告之自白是否具可信性
        (1)按「依刑事訴訟法第一百五十六條第二項規定，被告雖經自白，仍應調查
          其他必要之證據，以察其事否與事實相符。立法目的乃欲以補強證據擔保
          自白之真實性；亦即以補強證據之存在，藉以限制自白在證據上之價值。
          而所謂補償證據，則指除該自白本身外，其他足資以證明自白之犯罪事實
          卻具有相當程度真實性之證據而言。雖其所補強者，非以事實之全部為必
          要，但亦須因補強證據與自白之相互利用，而足使犯罪事實獲得確信者，
          始足當之。」（最高法院九十年度台上字第六五一七號判決參照）。
        (2)查NUNEZ ZENAIDA BONDOC之供述及證述，存有瑕疵，本院認難以採信，已
          如前述，更無法據為補強被告自白之證據。
        (3)本件被告係於尚未取得包裹時，人在警衛室就遭警逮捕，已如前述。並不
          足以認定被告於九十年十一月九日晚間前往安泰電業公司警衛室，係為取
          走包裹。
        (4)況經查本件被告於查獲前與NUNEZ ZENAIDA BONDOC之通話情形，被告僅於
          二００一年十一月六日十七時二十分、十七十二十七分與 NUNEZ ZENAIDA
          BONDOC通話二十四秒、六秒，於二００一年十一月九日十七時、十九時四
          十八分、二十時十分與NUNEZ ZENAIDA BONDOC通話四十秒、四十九秒、四
          十四秒，有台灣大哥大股份有限公司提供之雙向通聯資料查詢附卷可參，
          佐以證人NUNEZ ZENAIDA BONDOC於法院訊問「妳收到包裹之前，被告是否
          有打電話詢問你，包裹是否有寄到？」時，證人答稱「沒有」，問「九十
          年十一月六日妳有無向被告訂購一些衣服或鞋子？」證人答「有，有同事
          向麥可訂購衣服，且向麥可借錢」，問「十一月六日當天妳有無看到麥可
          本人？」答「當天晚上我有看到麥可」問「當時麥可是否有問妳包裹是否
          寄到？」答「麥可當天沒有提到包裹的事情」問「為何妳會在九十年十一
          月九日打電話給被告？為了什麼事情？」答「十一月九日是警察請我打電
          話給麥可，因為包裹已經寄來了」問「妳有無告訴被告，請被告去拿包裹
          ？」答「我有告訴麥可包裹已經來了，麥可告訴我說星期天再拿給我」等
          語（見台灣台北地方法院九十一年五月七日訊問筆錄），如被告果真係於
          菲律賓購買系爭槍彈，並提供NUNEZ ZENAIDA BONDOC電話、地址供菲律賓
          賣主寄送槍彈，何以被告並未積極注意寄送槍彈之包裹何時到達或是否已
          到達以利取走槍彈？
        綜上所述，本件被告於內勤檢察官訊問時之自白，雖具任意性，但並無證據
        足以證明其具有可信性。尚難僅因其自白而認定被告犯罪。
    綜上所述，本件既有之證據，尚無法使人確信被告有公訴人所指犯行，不能證明
    被告犯罪，自應依首揭規定而為被告無罪之判決。
據上論斷，應依刑事訴訟法第三百零一條第一項判決如主文。
本案經檢察官陳家美到庭執行職務
中華      民      國      九十二      年      七      月    一    日
                                臺灣士林地方法院刑事第四庭
                                          法  官  洪  慕  芳
右正本證明與原本無異。
如不服本判決，應於判決送達後十日內，向本院提出上訴狀。
                                          書記官  趙  彩  彤
中      華      民      國      九十二      年      七     月     三   日


司法院資訊處製作；財團法人民間司法改革基金會備份。
